【裁判字號】    95,易,730
【裁判日期】    950726
【裁判案由】    違反保護令罪等
【裁判全文】
臺灣士林地方法院刑事判決               95年度易字第730號
公  訴  人  臺灣士林地方法院檢察署檢察官
被      告  丙○○
上列被告因違反保護令罪等案件，經檢察官提起公訴（95年度偵
字第4842、4844、6340號），被告為有罪之陳述，本院合議庭裁
定改行簡式審判程序，並判決如下：
    主  文
丙○○連續傷害直系血親尊親屬之身體，處有期徒刑肆年；又違
反法院依家庭暴力防治法第十三條所為禁止直接騷擾之民事通常
保護令裁定，處有期徒刑陸月，應執行有期徒刑肆年參月。
    事  實
一、丙○○係甲○○、乙○○夫婦之子，其等有家庭暴力防治法
    第3 條第3 款所定之家庭成員關係。丙○○自民國87年間起
    ，即多次持家中椅子、棍棒、柴刀等物毆打其父甲○○，致
    甲○○受傷而提出告訴，嗣均因不忍丙○○受制裁而撤回告
    訴。詎丙○○全無悔意，無視甲○○、乙○○為其至親父母
    ，均年逾八旬，老邁無力，且無感於94年底，甫因毆打甲○○，經其撤回告訴始免受刑事訴追之恩，竟基於傷害直系血
    親尊親屬之概括犯意，先於95年3 月5 日中午12時許，在其
    與甲○○、乙○○共同居住之臺北市區28巷1 號
    之住處，無故徒手毆打甲○○右肩膀、以腳踢甲○○右小腿
    ，致其受右上肢挫傷、疑似臂神經叢傷害、頸部挫傷、疑似
    頸椎傷害、肩部挫傷等傷害，繼又於95年3 月6 日下午3 時
    30分許，丙○○因不滿其母乙○○前一日為其毆打甲○○事
    至臺北市政府警察局南港分局南港派出所作證製作筆錄，而
    在前開園區街住處，先將乙○○抓住往牆邊推撞致其右腳踝
    挫傷，於乙○○逃往隔鄰工廠躲避時，竟又追上前去將其手
    反扭於背後，以此粗暴方式施暴於80歲高齡之乙○○。甲○○、乙○○2 人不堪虐待，遂向本院聲請民事通常保護令，
    並於95年4 月21日以95年度家護字第107 號裁定丙○○不得
    對甲○○、乙○○實施身體或精神上不法侵害之行為、不得
    直接或間接對其騷擾及應於收到保護令之日起5 日內遷出臺
    北市區28巷1 號之住處等。詎丙○○於員警前來
    執行保護令，而其必須依令離開前開園區街住處時，不滿甲○○向法院聲請保護令，竟於95年5 月9 日在上開園區街住
    處，以「死老頭」、「幹你娘」、「死老頭，你趕快去死，
    你趕快去被車撞死，去跳基隆河去死」等穢語辱罵甲○○（
    公然侮辱部分未據告訴），並萌傷害之犯意，揮拳朝其右肩
    毆打，致其受有右肩部疼痛及頭暈等傷害，對甲○○施身體
    或精神上不法侵害行為及騷擾，違反上揭民事通常保護令。
二、案經甲○○、乙○○訴由臺北市政府警察局南港分局報請臺
    灣士林地方法院檢察署檢察官偵查起訴。
    理  由
一、前述犯罪事實，業據被告丙○○於本院準備程序及審理時供
    認不諱（95年6 月21日準備程序筆錄、95年7 月12日準備程
    序筆錄及審判筆錄），核與告訴人甲○○、乙○○即被告之
    父母於警詢時、偵查中指訴情節吻合（見第6340號偵查卷第
    11至13、38至42頁、第4842號偵查卷第11至15、35至37、46
    至47、49至50頁），被告於95年3 月5 日毆打甲○○右肩膀
    、以腳踢甲○○右小腿，致其受右上肢挫傷、疑似臂神經叢
    傷害、頸部挫傷、疑似頸椎傷害、肩部挫傷等傷害；又於95
    年3 月6 日將乙○○抓住往牆邊推撞，致其右腳踝挫傷；又
    於95年5 月9 毆打甲○○右肩，致其受有右肩部疼痛及頭暈
    等傷害，有95年3 月5 日、95年3 月7 日、95年5 月9 日臺
    北市立聯合醫院忠孝院區驗傷診斷書各一紙在卷可憑。另被
    告違反法院依家庭暴力防治法第13條所為禁止實施家庭暴力
    行為及禁止直接騷擾之民事通常保護令裁定，亦有本院95年
    度家護字第107 號民事通常保護令1 份附卷可佐，足證被告
    自白與事實相符。本件事證明確，被告犯行堪以認定。
二、被告係甲○○、乙○○夫婦之子，其等有家庭暴力防治法第
    3 條第3 款所定之家庭成員關係。核被告對其父母甲○○、
    乙○○之傷害身體行為，係犯刑法第277 條第1 項、第280
    條之傷害直系血親尊親屬罪，應予加重其刑；被告違反本院
    所核發之民事保護令，傷害及辱罵甲○○之行為，係犯家庭
    暴力防治法第50條第1 款禁止實施家庭暴力行為、第2 款禁
    止直接騷擾行為之違反保護令罪。被告於95年5 月9 日所犯
    之違反保護令罪（禁止實施家庭暴力行為）及傷害直系血親
    尊親屬罪，係屬1 行為同時觸犯2 罪名，為想像競合犯，應
    依刑法第55條之規定，從一重之傷害直系血親尊親屬罪處斷
    。被告於行為後，刑法第56條連續犯之規定，業於94年2 月
    2 日修正公布刪除，並於95年7 月1 日施行，則被告之犯行
    ，因行為後新法業已刪除連續犯之規定，此刪除雖非犯罪構
    成要件之變更，但顯已影響行為人刑罰之法律效果，自屬法
    律有變更，依新法第2 條第1 項規定，比較新、舊法結果，
    仍應適用較有利於被告之行為時法律即舊法論以連續犯（最
    高法院95年第8 次刑事庭會議決議參照）。被告先後3 次傷
    害直系血親尊親屬之犯行，時間緊接，所犯罪名相同，顯係
    基於概括犯意為之，為連續犯，應依修正前刑法第56條之規
    定論以一罪，並加重其刑。被告所犯之傷害直系血親尊親屬
    罪、違反保護令罪，犯意各別，行為分殊，罪名不同，應予
    分論併罰。爰審酌被告係告訴人等之子，不思養育之恩，僅
    因細故引發不悅，竟對其父母暴力相向，大逆不孝，使告訴
    人等身心深受傷害，又被告違反保護令之犯行，顯現其漠視
    公權力之態度，惡性非輕，並考量被告犯罪動機、目的、智
    識程度，與犯罪後供認犯行之態度等一切情狀，傷害直系血
    親尊親屬部分，量處有期徒刑4 年；違反保護令罪部分，量
    處有期徒刑6 月，並定其應執行有期徒刑4 年3 月。
據上論斷，應依刑事訴訟法第299 條第1 項前段、第273 條之1
第1 項，家庭暴力防治法第50條第1 款、第2 款，刑法第2 條第
1 項、第280 條、第277 條第1 項、第51條第5 款，修正前刑法
第56條，罰金罰鍰提高標準條例笫1 條前段，判決如主文。
本案經檢察官呂永魁到庭執行職務。
中    華    民    國    95    年    7     月    26    日
                  刑事第四庭法  官  周明鴻
以上正本證明與原本無異。
如不服本判決，應於判決送達後10日內，向本院提出上訴狀。
                            書記官  楊哲偉
中    華    民    國    95    年    7     月    26    日
論罪法條：
家庭暴力防治法第50條第1 款、第2 款
違反法院依第13條、第15條所為之下列裁定者，為本法所稱之違
反保護令罪，處3 年以下有期徒刑、拘役或科或併科新台幣10萬
元以下罰金︰
一  禁止實施家庭暴力行為。
二  禁止直接或間接騷擾、接觸、通話或其他連絡行為。
三  命遷出住居所。
四  遠離住居所、工作場所、學校或其他特定場所。
五  命完成加害人處遇計畫：戒癮治療、精神治療、心理輔導或
    其他治療、輔導。
刑法第280 條
對於直系血親尊親屬，犯第277 條或第278 條之罪者，加重其刑
至二分之一。
刑法第277 條第1 項
傷害人之身體或健康者，處3 年以下有期徒刑、拘役或1 千元以
下罰金。
犯前項之罪因而致人於死者，處無期徒刑或7 年以上有期徒刑；
致重傷者，處3 年以上10年以下有期徒刑。


司法院資訊處製作；財團法人民間司法改革基金會備份。
